【裁判字號】    97,簡,79
【裁判日期】    971209
【裁判案由】    返還公法上不當得利
【裁判全文】
高雄高等行政法院裁定
                                     97年度簡字第00079號
原      告  中央健康保險局
代  表  人  甲○○  總經理
訴訟代理人  歐陽志宏  律師
複代理人    蔡淑媛  律師
被      告  林俊雄
上列當事人間返還公法上不當得利事件，原告提起行政訴訟，本
院裁定如下：
    主  文
本件移送於台中高等行政法院。
    理  由
一、按凡以自然人為被告之訴訟，由被告住所地行政法院管轄，
    而定行政法院之管轄以起訴時為準，行政訴訟法第14條、第
    17條分別定有明文。又「訴訟之全部或一部，法院認為無管
    轄權者，依原告聲請或依職權以裁定移送於其管轄法院。」
    民事訴訟法第28條第1項定有明文，此規定於行政訴訟亦有
    準用，為行政訴訟法第18條所明定。
二、本件原告起訴主張：訴外人劉湦錄前於高雄市○鎮區○○路
    263號，設立「佛公醫院」（代號：0000000000）任負責醫
    師，並於民國93年1月14日與原告簽立全民健康保險醫事服
    務機構合約（下稱醫事服務合約）。嗣劉湦錄於95年1月4日
    經高雄市政府衛生局註銷開業，而向原告提出解約之申請，
    經原告同意自95年1月4日起，終止雙方之上開醫事特約，並
    由被告自95年1月5日起接續擔任佛公醫院之負責醫師，並與
    原告簽訂醫事服務合約，且簽具同意書，同意承擔佛公醫院
    原積欠原告之債務，並與劉湦錄負連帶清償責任。嗣經原告
    所屬高屏分局（下稱高屏分局）查核自92年4月起至94年2月
    止，佛公醫院因保險對象虛報住院，而向高屏分局申報醫療
    費用，產生應追扣之醫療費用金額為新台幣124,214元，經
    高屏分局於97年1月25日健保高費二字第0970053402號函通
    知被告繳還前開金額，未獲被告置理。原告本於全民健康保
    險法第72條及上開醫事服務合約，依行政訴訟法第8條規定
    提起本件給付訴訟，聲明求為判決被告返還上開溢付之醫療
    服務費用及自97年1月29日起至清償日止按年息百分之5計算
    之利息等語。
三、經查，本件原告係於97年4月21日提起本件行政訴訟，而被
    告自85年3月8日起即設籍於南投縣水里鄉○○村○○路88之
    6號，又被告前雖擔任上開佛公醫院負責醫師，惟於95年5月
    17日已向高雄市衛生局申請准予歇業在案等情，有原告行政
    訴訟起訴狀、被告全戶戶籍資料查詢結果、高雄市醫療（事
    ）機構歇（停）業申請書、高雄市衛生局核准註銷開業證書
    及歇業文件與本院各次送達證書附卷可稽，應堪認定。雖原
    告主張被告前於95年1月間以其為「佛公醫院」（院址為高
    雄市○鎮區○○路263號）負責醫師名義與原告簽訂醫事服
    務合約，依行政訴訟法第18條準用民事訴訟法第6條規定，
    該醫院係在本院轄區，故本院對本件有管轄權云云。按民事
    訴訟法第6條雖規定：「對於設有事務所或營業所之人，因
    關於其事務所或營業所之業務涉訟者，得由該事務所或營業
    所所在地之法院管轄。」但查，該條所規定之事務所或營業
    所係指有獨立執行業務之設備，而有繼續性者而言，且以起
    訴時該事務所或營業所尚繼續存在者為限，該事務所或營業
    所所在地之法院始有管轄權（王甲乙等3人著，民事訴訟法
    新論，94年1月三民書局出版，第21頁；兼子一等著，條解
    民事訴訟法，昭和61年5月30日弘文堂初版1刷，第47頁參照
    ），則本件原告於97年4月21日起訴時，被告已未於上址開
    業，且住居所在南投縣，揆諸前揭法律規定及說明，本件應
    由台中高等行政法院管轄。茲原告向無管轄權之本院起訴，
    顯係違誤。爰依職權將本件移送於該管轄法院審理。
四、依行政訴訟法第18條、民事訴訟法第28條第1項，裁定如主
    文。
中    華    民    國    97    年     12   月    9    日
              高雄高等行政法院第三庭
                                法官   詹 日 賢
以上正本係照原本作成。
如不服本裁定，應於送達後10日內，向本院提出抗告狀並表明抗
告理由，如於本裁定宣示後送達前提起抗告者，應於裁定送達後
10日內補提抗告理由書（須按他造當事人人數附繕本）。
中    華    民    國    97    年     12   月    9    日
                              書記官   宋 鑠 瑾
附註:
行政訴訟法第235條（第1項、第2項）:
對於適用簡易程序之裁判提起上訴或抗告，須經最高行政法院之
許可。
前項許可，以訴訟事件所涉及之法律見解具有原則性者為限。


司法院資訊處製作；財團法人民間司法改革基金會備份。
